臺灣臺北地方法院民事裁定　　　　　　　99年度訴字第3086號
原　　　告　張清水
　　　　　　施吳秀
上二人共同
訴訟代理人　陳貴德律師
複　代理人　歐德芳律師
　　　　　　溫菀婷律師
被　　　告　張逢瑛
訴訟代理人　賴俊睿律師
　　　　　　沈孟賢律師
被　　　告　謝李貞慧
訴訟代理人　郭芳宜律師
被　　　告　劉佳昱
訴訟代理人　李志澄律師
複　代理人　林美伶律師
被　　　告　張僑玲
訴訟代理人　陳建宏律師
    主  文
原告應於收受本裁定後五日內，補繳裁判費新臺幣壹拾伍萬玖仟
捌佰拾元整，逾期未補繳即駁回本件訴訟。
    理  由
一、按以一訴主張數項標的者，其價額合併計算之。所主張之數
    項標的互相競合或應為選擇者，其訴訟標的價額，應依其中
    價額最高者定之；但如以一訴附帶請求其孳息、損害賠償、
    違約金或費用者，不併算其價額，民事訴訟法第77條之2第1
    項、第2項分別定有明文。又因債權之擔保涉訟，以所擔保
    之債權額為準；如供擔保之物其價額少於債權額時，以該物
    之價額為準，此亦為同法第77條之6所明定。復按請求確認
    最高限額抵押權不存在及命塗銷該項抵押權設定登記之訴，
    其訴訟標的價額應以原告就訴訟標的所有之利益即所擔保債
    權之最高限額為準，非以該抵押權在擔保存續期間內所發生
    之債權金額定之（最高法院83年台抗字第317號裁判意旨參
    照）。
二、本件原告起訴時先位聲明原為：(一)確認被告張逢瑛與謝李貞
    慧間就坐落桃園縣龜山鄉○○○段樟腦寮小段6地號、面積
    5,704平方公尺、權利範圍6分之1之土地，及同小段6之1地
    號、面積4平方公尺、權利範圍6分之1之土地（下稱系爭兩
    筆土地），於99年6月9日所為之買賣關係不存在；(二)被告張
    逢瑛應將前項所有權移轉登記塗銷；(三)被告謝李貞慧應將系
    爭兩筆土地權利範圍各12分之1，分別移轉予原告（見本院
    卷(一)第5頁）。嗣於民國99年11月2日具狀變更追加其先位聲
    明為：(一)確認被告張逢瑛與劉佳昱間就系爭兩筆土地（權利
    範圍各3分之1），於99年6月9日所為之買賣關係不存在、(二)
    確認被告劉佳昱與謝李貞慧間就系爭兩筆土地（權利範圍各
    為3000分之998及6分之1），於99年5月30日所為之買賣關係
    不存在；被告劉佳昱應將上開所有權移轉登記塗銷、(三)被告
    謝李貞慧應將系爭兩筆土地權利範圍各12分之1分別移轉予
    原告、及(四)確認被告劉佳昱與張僑玲間就系爭兩筆土地（權
    利範圍各3分之1），於99年6月10日所為之抵押權登記（下
    稱系爭抵押權）所擔保之債權不存在，被告張僑玲並應將上
    開抵押權登記予以塗銷（見本院卷(一)第192頁以下）。又於
    本院100年2月11日準備程序期日中，當庭擴張其備位聲明(二)
    第1項為：被告謝李貞慧應各賠償原告532萬3,930元及自起
    訴狀繕本送達翌日起至清償日止，按年息5%計算之利息（見
    本院卷(二)第16頁）。依原告變更追加後之先位聲明所示，其
    因先位聲明(一)(二)(三)項所可能獲得之訴訟利益應屬同一；另追
    加第(四)項請求塗銷系爭抵押權部分，經核亦屬以一訴主張數
    訴訟標的而相互競合，揆諸前揭說明，自應依其中之價額最
    高者定之，而均無併算之必要。至原告另以備位聲明(二)請求
    被告謝李貞慧各給付原告532萬3,930元及其利息部分，因與
    前揭先位聲明間有選擇關係，是以應依先、備位聲明所得訴
    訟利益中之高者計算，併為說明。
三、經查，原告起訴時系爭兩筆土地之價額，每坪單價為3萬7,0
    00元，依原告請求移轉系爭兩筆土地權利範圍各6分之1計算
    ，價額共計1,064萬7,860元，有原告所提之安信不動產估價
    師事務所估價報告書附卷可稽（見本院卷(一)第246、247、26
    3頁），堪予認定。準此，則原告上開先位聲明(一)(二)(三)項中
    所得利益最大者即第(一)項部分，訴訟標的價額應核為2,129
    萬5,720元（計算式為：10,647,860元×2＝21,295,720元）
    ；較諸先位聲明第(四)項部分，因系爭抵押權所擔保之債權數
    額4,800萬元較供擔保之物之價額為2,129萬5,720元為高，
    依前揭民事訴訟法第77條之16之規定，應核定以2,129萬5,7
    20元為其價額以觀，本件先位聲明部分之訴訟標的價額即應
    核為2,129萬5,720元為是。而原告依備位聲明所得之訴訟利
    益既僅為1,064萬7,860元（計算式為：10,647,860元×2＝
    21,295,720元），依首揭說明，本件訴訟標的價額即應為2,
    129萬5,720元，應徵第一審裁判費19萬9,440元，扣除原告
    已繳3萬9,610元外，尚餘15萬9,830元，未據繳納，茲限於
    收受本裁定正本5日內，如數逕向本院補繳，逾期如未補繳
    ，即裁定駁回起訴，特此裁定。
四、依民事訴訟法第77條之1、第249條第1項但書規定，裁定如
    主文。
中    華    民    國    100    年    3    月    28    日
                  民事第三庭  審判長法  官  郭美杏
                                    法  官  林惠霞
                                    法  官  吳若萍
以上正本係照原本作成。
如不服本裁定關於核定訴訟標的價額部分，應於送達後10日內向
本院提出抗告狀，並繳納抗告費新臺幣1,000元；關於命補繳裁
判費部分，不得抗告。
中    華    民    國    100    年    3    月    28    日
                                    書記官  劉英權